【裁判字號】    97,訴,190
【裁判日期】    970331
【裁判案由】    違反著作權法
【裁判全文】
臺灣臺北地方法院刑事判決               97年度訴字第190號
公  訴  人  臺灣臺北地方法院檢察署檢察官
被      告  甲○○
上列被告因違反著作權法案件，經檢察官提起公訴（97年度調偵
字第97號），被告於準備程序中就被訴事實為有罪之陳述，經本
院合議庭裁定依簡式審判程序審理，本院判決如下：
    主  文
甲○○意圖銷售而擅自以重製於光碟之方法侵害他人之著作財產
權，處有期徒刑陸月，如易科罰金，以新台幣壹仟元折算壹日，
減為有期徒刑參月，如易科罰金，以新台幣壹仟元折算壹日。緩
刑貳年。扣案非法重製光碟壹片沒收。
    事  實
一、甲○○明知聽力光碟「Longman  Preparation  Series for
    the Toeic Test:Advanced Course」為美商培生教育出版股
    份有限公司（下稱培生公司）享有著作財產權之視聽著作，
    非經培生公司之同意或授權，不得擅自重製、散布，甲○○
    竟基於以重製於光碟之方法侵害他人之著作財產權及明知係
    侵害著作財產權之重製物而散布之犯意，於民國95年間某日
    ，在網路上購得上開聽力光碟1組CD共5片後，旋自95年11月
    間起，在臺北市○○區○道路49巷7號4樓之住處，以電腦及
    燒錄機等設備，將上開聽力光碟轉成MP3 檔，擅自重製於空
    白光碟片上後，再利用電腦網路設備，以「lebron1001」帳
    號，在雅虎奇摩拍賣網站刊登販售上開盜版光碟之廣告，以
    新臺幣（下同）150 元之價格，向不特定人散播販賣盜版光
    碟之資訊，並以其所申請之電子郵件地址「lebron1001@yah
    oo.com.tw 」，供不特定顧客詢問及傳送訂購之用，並以其
    所申請之中國信託商業銀行松山分行（下稱中國信託）帳號
    000000000000號帳戶供作顧客匯款之用，嗣於96年 3月17日
    ，經培生公司人員上網發現並訂購得標，於同月19日依甲○
    ○指示將價款200 元（含運費50元）匯入上開帳戶內，甲○
    ○待確認匯款無訛後即郵寄光碟，培生公司於收得該非法重
    製光碟1片後乃報警循線查獲。
二、案經內政部警政署保安警察第二總隊第一大隊第三中隊報告
    臺灣臺北地方法院檢察署檢察官偵查起訴。
    理  由
一、訊據被告甲○○對於明知上開視聽著作為告訴人培生公司享
    有著作財產權之著作，非經告訴人之同意或授權，不得擅自
    重製或販售，卻仍非法重製及販售等情，均坦承不諱（見偵
    查卷第61頁、本院準備程序筆錄第 2頁、審判筆錄第2、4頁
    ），核與告訴代理人曾雅靜之指訴相符（見偵查卷第12至13
    頁），並有告訴人委任狀、證明書、鑑定書、雅虎奇摩拍賣
    網站網頁、上開帳戶存摺明細及扣案告訴人向被告所購得之
    非法重製光碟 1片等可稽（見偵查卷第18至30、31至36、41
    至43頁），可佐被告前開出於任意性之自白與事實相符，得
    採為認定事實之證據。本件事證明確，被告犯行已堪認定，
    應依法論科。
二、核被告所為係犯著作權法第91條第3項、第2項之意圖銷售而
    擅自以重製於光碟之方法侵害他人之著作財產權罪，其意圖
    散布而持有明知係侵害著作財產權之光碟重製物、明知係侵
    害著作財產權之光碟重製物而散布之低度行為分別為散布、
    非法重製之高度行為所吸收，均不另論罪。再按刑事法若干
    犯罪行為態樣，本質上原具有反覆、延續實行之特徵，立法
    時既予特別歸類，定為犯罪構成要件之行為要素，則行為人
    基於單一之犯意，在密切接近之一定時、地持續實行之複次
    行為，倘依社會通念，於客觀上認為符合一個反覆、延續性
    之行為觀念者，於刑法評價上，即應僅成立一罪，俾免有重
    複評價、刑度超過罪責與不法內涵之疑慮；學理上所稱「集
    合犯」之職業性、營業性或收集性等具有重複特質之犯罪均
    屬之，例如經營、從事業務、收集、販賣、製造、散布等行
    為概念者是，是被告非法重製後販賣前揭光碟之營業性行為
    ，係在密集期間內以相同之方式持續進行，未曾間斷，是此
    非法重製後販賣犯行，即具有反覆、延續實行之特徵，從而
    在行為概念上，縱有多次非法重製後販賣及出租之舉措，仍
    應評價認係包括一罪之集合犯，併此說明。爰審酌被告前未
    曾因犯罪經判決執行，有臺灣高等法院被告前案紀錄表可稽
    ，素行尚可，惟正值青年，不思以正當途徑賺取財富，竟非
    法重製、散布侵害他人著作權之物，實無足取，對於告訴人
    造成之侵害，然於犯罪後坦承犯行不諱且與告訴人達成和解
    （見本院審判筆錄第 2頁），與其犯罪之動機、手段、目的
    等一切情狀，量處如主文所示之刑，並諭知易科罰金之折算
    標準。又被告犯罪時間係在96年 4月24日之前，所犯非中華
    民國96年罪犯減刑條例第 3條所列之罪，符合減刑條件，依
    減刑條例第2條第1項第 3款減其宣告刑二分之一，故減為有
    期徒刑 3月，並諭知易科罰金之折算標準。末查，被告前未
    曾受有期徒刑以上刑之宣告，因一時失慮，偶罹刑典，事後
    已坦承犯行，深具悔意，並與告訴人達成和解，告訴人並表
    明不再追究之意，信被告經此刑之宣告後，應知警惕而無再
    犯之虞，本院因認暫不執行其刑為當，併予宣告緩刑 2年，
    用啟自新。至扣案之非法重製光碟 1片係被告供非法重製及
    散布非法重製光碟犯罪所用之物，不問屬於犯人與否，爰依
    著作權法第98條規定宣告沒收。
據上論斷，應依刑事訴訟法第273條之1第1項、第299條第 1項前
段，著作權法第91條第3項、第2項、第98條，刑法第11條前段、
第74條第1項第1款，中華民國96年罪犯減刑條例第2條第1項第 3
款、第7條、第9條，判決如主文。
本案經檢察官陳重言到庭執行職務
中    華    民    國    97    年     3    月    31    日
                  刑事第四庭    法  官   黎惠萍
上正本證明與原本無異。
如不服本判決，應於判決送達後10日內向本院提出上訴狀（應抄
附繕本）。告訴人或被害人如對於本判決不服者，應具備理由請
求檢察官上訴，其上訴期間之計算係以檢察官收受判決正本之日
期為準。
                                書記官   張齡之
中    華    民    國    97    年    3     月    31    日
附錄本案論罪科刑法條全文
著作權法第91條
擅自以重製之方法侵害他人之著作財產權者，處 3年以下有期徒
刑、拘役，或科或併科新臺幣75萬元以下罰金。
意圖銷售或出租而擅自以重製之方法侵害他人之著作財產權者，
處6月以上五年以下有期徒刑，得併科新臺幣20萬元以上2百萬元
以下罰金。
以重製於光碟之方法犯前項之罪者，處6月以上5年以下有期徒刑
，得併科新臺幣50萬元以上5百萬元以下罰金。
著作僅供個人參考或合理使用者，不構成著作權侵害。


司法院資訊處製作；財團法人民間司法改革基金會備份。
